最高法院刑事判決　　　　　　　　　　　　　　　八十七年度台上字第二七八五號
　　上　訴　人　甲○○
　　選任辯護人　謝萬生律師
右上訴人因盜匪等罪案件，不服台灣高等法院台中分院中華民國八十六年十一月十八
日第二審更審判決 (八十六年度重上更(三)字第一九號，起訴案號：台灣台中地方法院
檢察署八十一年度偵字第一○五五五號) ，提起上訴，本院判決如左：
    主  文
上訴駁回。
    理  由
按刑事訴訟法第三百七十七條規定，上訴於第三審法院，非以判決違背法令為理由，
不得為之。是提起第三審上訴，應以原判決違背法令為理由，係屬法定要件。如果上
訴理由狀並未依據卷內訴訟資料，具體指摘原判決不適用何種法則或如何適用不當，
或所指摘原判決違法情事，顯與法律規定得為第三審上訴理由之違法情形，不相適合
時，均應認其上訴為違背法律上之程式，予以駁回。本件上訴意旨略稱：(一)原判決認
定上訴人甲○○與已判決確定之廖誼平、賴文通在彰化縣花壇鄉○○路廖誼平租住處
共謀強王貴蘭之財物。惟上訴人再三陳稱：沒有去過花壇鄉○○路。原審率予認定
上訴人與其餘共犯在彰化縣花壇鄉○○路廖誼平租住處，共謀強王貴蘭之事，即有
可議。(二)共犯廖誼平、賴文通前後之供詞，矛盾甚多。上訴人與其餘共犯究竟在何處
謀議？共犯有幾人？在何處分贓？各分得若干元？原審未予查證，即認定廖誼平與賴
文通所供情節大致相符及該二人異時異地為一致之陳述云云，有認定事實不依證據及
證據上理由矛盾之違法。(三)上訴人曾於民國八十六年九月二十五日聲請傳喚賴文通以
查明真相，原審未予傳訊，復未說明不予傳訊之理由，亦有應於審判期日調查之證據
而未予調查之違法。(四)證人即被害人王貴蘭、蔡美盆均未指出上訴人有參與強盜之行
為，詎原判決卻謂上訴人所為與王貴蘭、蔡美盆指訴相符，顯有理由不備之違法。(五)
上訴人已提出證人王慶堂出具之證明書，以證明上訴人未參與強劫王貴蘭之財物，原
判決以臆測之詞推定上訴人參與犯罪，顯然違反刑事訴訟法第一百六十一條之規定。
(六)共犯廖誼平於原審已翻異前供，敘明上訴人未參與犯罪，原判決未具體說明其證言
不足採信之理由，逕認係迴護之詞，有理由不備之違誤云云。
惟查原判決撤銷第一審不當之判決，改判論處上訴人甲○○共同意圖為自己不法所有
，以脅迫致使不能抗拒而使他人交付其物；又意圖為自己不法之所有，結夥三人以上
攜帶兇器，而搶奪他人之動產未遂，因脫免逮捕，當場施以脅迫罪刑，已敘明所憑之
證據及認定之理由。而(一)認定事實與證據取捨，乃事實審法院之職權，苟其證據之取
捨及事實之認定，並不違背經驗法則與論理法則，即不容任意指為違法而執為上訴第
三審之理由。原判決依據卷證資料認定上訴人甲○○於七十八年十一月間，自賴文通
處得悉王貴蘭經常帶巨款出入賭場，甚為富有，復明知廖誼平非法持有中共製黑星
手槍及子彈，遂與廖誼平、賴文通共同意圖為自己不法之所有，於七十八年十一月四
日在彰化縣花壇鄉○○路廖誼平租住處商議，意圖供強劫之用持上開手槍、子彈強劫
王貴蘭財物。謀議既定，即推由上訴人於同年月六日上午十一時五十分許，在彰化縣
員林鎮○○街七十三巷四號王貴蘭住處附近埋伏，待王貴蘭乘坐其司機駕駛之自用小
客車離開住處，迅以呼叫器聯絡在途中守候之廖誼平、賴文通。廖誼平、賴文通均蒙
面並戴安全帽，由廖誼平駕駛福特自用小客車載同賴文通，於王貴蘭之座車行經員林
鎮○○路時予以攔截。停車後，廖誼平持前揭手槍 (內裝有可供軍用之子彈五發) 對
準司機，令其不能輕舉妄動，賴文通則持一把尖刀指向王貴蘭胸部，脅迫其交出金錢
，致使王貴蘭不能抗拒，而將其所有內有現金新台幣 (下同) 三十二萬元之皮包交予
賴文通。得手後駕車逃逸，並一同至廖誼平之上開租住處分贓，上訴人與賴文通各分
得四萬元，餘由廖誼平取去，均花用殆盡，皮包則予丟棄。嗣上訴人又另行起意，與
廖誼平、賴文通共同意圖為自己不法之所有，於七十八年十一月十五日晚上八時五十
五分許，由廖誼平駕駛自用小客車搭載上訴人與賴文通，至台中市○○路○段四十九
之一號王龍舞經營之永新銀樓。由廖誼平持上開手槍及子彈在對面路旁之車上接應，
上訴人與賴文通均蒙面並戴安全帽、手套，分持可供兇器使用之鐵鎚及尖刀各一把，
趁王龍舞在店內招呼顧客未及防備之際，將櫥窗玻璃擊破 (毀損部分未據告訴) ，著
手搶奪櫥內金飾時，因敲擊之巨響，使附近民眾發出驚呼，適有警員陳添仕在隔壁理
髮，聞聲追出欲予逮捕，上訴人及賴文通為脫免逮捕竟分持刀、鎚揮向警員施以脅迫
使不得近身，並迅速上車逃逸，搶奪之目的致未得逞。迄八十一年六月四日下午五時
許，因廖誼平另犯盜匪罪，經警在台中市西屯區福上巷龍欣三弄三十六號查獲，始供
出上情等情。已敘明上開事實已迭據已判決確定之共犯廖誼平、賴文通於警訊時、檢
察官偵查中及第一審法院審理時坦承不諱，核與被害人王貴蘭、王龍舞及證人蔡美盆
 (王龍舞之妻) 、警員陳添仕指證之情節符合。並說明廖誼平、賴文通與上訴人之間
，素無怨隙，而本件係廖誼平另犯盜匪罪被通緝，於八十一年六月四日經警緝獲，而
於翌 (五) 日供出十餘件盜匪案，其中有二件 (即本件強盜及加重準強盜未遂) 與上
訴人及賴文通共犯；警員獲悉後，於同年月八日至台灣台中監獄，向當時另案在監執
行之賴文通求證，該二人在無預警之情況下，於異時異地均為相同之供述。又以王龍
舞在警訊時供稱：共犯有三人，其中一高一矮者下車猛敲金飾櫥窗玻璃，均蒙面戴安
全帽，另一名留在車上接應。而上訴人身高為一六二‧五公分，共犯賴文通之身高為
一七六公分，相差十三‧五公分，高矮懸殊，足見賴文通與上訴人即係王龍舞所指一
高一矮之人無訛。且敘明上訴人與其餘共犯等所持用之手槍已查扣於另案，經鑑定結
果係中共製黑星手槍，機械性能良好具殺傷力，有內政部警政署刑事警察局之鑑定報
告附於原法院八十一年度上訴字第一七九五號卷內可稽；又五發子彈業經廖誼平於另
案射擊完畢，亦據廖誼平供認在卷，而制式手槍之子彈可供軍用，並有國防部八十三
年一月二十四日崑峻字第○五三二號函可憑。因認上訴人確有牽連犯共同強盜，及共
同加重準強盜未遂之行為，為其所憑之證據及認定之理由。而以上訴人否認犯罪並辯
稱廖誼平、賴文通係挾怨報復云云，為不可採；共犯廖誼平、賴文通嗣後翻異前供，
乃迴護之詞。至於其母李張秀春所為之證言及證人王慶堂出具之證明書，均不能為上
訴人有利之認定等情，已於理由內詳加說明及指駁。經核所為論敘均與卷內證據資料
相符，從形式上觀察並無認定事實不依證據或有何採證違背經驗法則、論理法則等違
法情形存在。(二)按證據由法院自由判斷，故共犯、被害人、證人之陳述有部分前後不
符，或相互間有所歧異時，究竟何者為可採，事實審法院本得參酌其他相關證據予以
斟酌而為判斷，非謂一有不符或矛盾，即應認其全部均為不可採信；從而事實審法院
本於審理所得之心證，就其證言一部分認為確實可信予以採取，苟無違背證據法則與
經驗法則，即不能指為違法。原判決對於共犯廖誼平、賴文通，被害人王貴蘭、王龍
舞，證人陳添仕、蔡美盆等之供述，何者可採，何者不可採，已為說明，不能指為違
法，上訴人所為之爭辯，乃對於事實之爭執，自非適法之上訴第三審理由。(三)刑事訴
訟法第一百七十二條規定：「當事人或辯護人聲請調查之證據，法院認為不必要者，
得以裁定駁回之」，其證據如屬客觀上為法院認定事實及適用法律之基礎者，事實審
法院未予調查，其判決固有同法第三百七十九條第十款所稱「應於審判期日調查之證
據而未予調查」之當然違背法令情形，如在客觀上非認定事實及適用法律基礎之證據
，既無調查之必要，自得不予調查，此種未予調查之情形，本不屬於上開條款之範圍
，事實審法院縱因未予調查，又未裁定駁回調查之聲請，致訴訟程序違背首開規定，
但此種訴訟程序之違法，顯然於判決無影響，依同法第三百八十條之規定，並不得執
以為上訴第三審之理由 (本院八十年臺上字第四四○二號判例參照) 。上訴人於原審
固曾聲請再傳喚共犯賴文通，以查證賴文通在第一審曾對上訴人為有利之供述。然賴
文通於警訊時、檢察官偵查中、第一審法院及原審法院第一次更審前均已經合法訊問
，原審審酌其前後供詞之內容及其餘共犯之陳述，認為事證已臻明確，且已敘明賴文
通於第一審雖曾為上訴人有利之供述，但嗣後已供明係應上訴人之要求，為其脫罪，
故不能為上訴人有利之認定 (見原判決第六面第四至第六行) 。從而原審縱再予傳訊
賴文通，亦無從動搖原判決就犯罪事實之認定，即於判決顯無影響，自非在客觀上認
定事實及適用法律基礎之證據，原審雖未傳訊賴文通，又未裁定駁回調查之聲請，致
訴訟程序違背上開規定，但此種訴訟程序之違法，顯然於判決無影響，依刑事訴訟法
第三百八十條規定，並不得執以為上訴第三審之理由。至於其餘之爭辯，則均屬事實
之爭執，亦非適法之上訴第三審理由。依上所述，上訴意旨所指摘原判決違法情事，
顯與法律規定得為第三審上訴理由之違法情形，不相適合。其上訴違背法律上之程式
，應予駁回。
據上論結，應依刑事訴訟法第三百九十五條前段，判決如主文。
中      華      民      國    八十七    年      八      月    二十七    日
                              最高法院刑事第一庭
                                  審判長法官  黃  雅  卿
                                        法官  楊  文  翰
                                        法官  陳  正  庸
                                        法官  陳  世  雄
                                        法官  黃  正  興
      右正本證明與原本無異
                                              書  記  官
中      華      民      國    八十七    年      八      月    三十一    日
